臺灣高等法院刑事裁定
110年度毒抗字第152號
抗  告  人
即  被  告  邱春康



上列抗告人即被告因違反毒品危害防制條例案件，不服臺灣桃園
地方法院109年度毒聲字第784號，中華民國109年12月31日所為
強制戒治之裁定（聲請案號：臺灣桃園地方檢察署109年度毒偵
字第4705號、109年度聲戒字第42號），提起抗告，本院裁定如
下：
    主  文
抗告駁回。
    理  由
一、原裁定意旨略以：抗告人即被告甲○○因施用第二級毒品案件
    ，經原審法院以109年度毒聲字第358號裁定送勒戒處所觀察
    、勒戒後，其仍有繼續施用毒品傾向，此有上開裁定、本院
    被告前案紀錄表、法務部○○○○○○○○民國109年12月29日新戒
    所衛字第10907016200號函暨所附有無繼續施用毒品傾向證
    明書、評估標準紀錄表附卷可稽。故檢察官聲請裁定令抗告
    人入戒治處所施以強制戒治，核無不合，應予准許。爰依毒
    品危害防制條例第20條第2項後段之規定，裁定令入戒治處
    所施以強制戒治等語。　　
二、抗告意旨略以：抗告人於88年間經法院判刑後，已快20年未
    施用毒品，雖以往有較多案件，但並非連續吸毒者，不能因
    其有過錯，即當作毒犯處置，更不能只因本次有施用毒品，
    即遽認其有再施用毒品之傾向。又心理醫師將其88年間施用
    毒品案件與本案結合在一起，認定其為連續施用毒品者，必
    須戒治，但其已近20年未再施用毒品，已如前述，且其已年
    近60歲，不能因這次施用毒品，即認定有繼續施用毒品傾向
    ，而須施以強制戒治。爰請公平公正適用法律，撤銷原裁定
    ，使抗告人得以早日回家云云。　　
三、按觀察、勒戒後，檢察官或少年法院（地方法院少年法庭）
    依據勒戒處所之陳報，認受觀察、勒戒人無繼續施用毒品傾
    向者，應即釋放，並為不起訴之處分或不付審理之裁定；認
    受觀察、勒戒人有繼續施用毒品傾向者，檢察官應聲請法院
    裁定或由少年法院（地方法院少年法庭）裁定令入戒治處所
    強制戒治，其期間為6個月以上，至無繼續強制戒治之必要
    為止，但最長不得逾1年；依上揭規定為觀察、勒戒或強制
    戒治執行完畢釋放後，3年後再犯第10條之罪者，適用上揭
    規定，毒品條例第20條第2項、第3項分別定有明文。又毒品
    條例業於109年1月15日修正公布，並於同年7月15日施行，
    該條例第20條第3項之再犯期間，原係規定「5年後再犯」，
    修正後則改為「3年後再犯」；而所稱「3年後再犯」，係指
    本次再犯（不論毒品條例修正前、後）距最近一次觀察、勒
    戒或強制戒治執行完畢釋放已逾3年者，不因其間有無犯施
    用毒品罪經起訴、判刑或執行而受影響（最高法院大法庭10
    9年度台上大字第3826號裁定意旨參照）。而於毒品條例修
    正施行前犯施用毒品之案件，如毒品條例修正施行後，仍在
    偵查中者，檢察官即應逕依修正後規定處理，毒品條例第35
    條之1第1款亦有明文。再者，受觀察、勒戒處分人有無繼續
    施用毒品之傾向，依觀察勒戒處分執行條例第8條第1項、毒
    品條例施行細則第12條第1項規定，係由醫師研判後，再由
    勒戒處所填具「有無繼續施用毒品傾向證明書」陳報。又依
    法務部所頒布之「有無繼續施用毒品傾向評估標準評分說明
    手冊」，其評估有無繼續施用毒品傾向之標準，並非完全以
    受勒戒人勒戒後之結果為準，勒戒前之各種情況，仍應作為
    評估之依據。申言之，依上揭手冊所載，係以「前科紀錄與
    行為表現」、「臨床評估」、「社會穩定度」3項指標合併
    計算分數，每一大項皆有靜態因子與動態因子。先以靜態因
    子分數評分，靜態因子分數總分在60分（含）以上為「有繼
    續施用毒品傾向」：60分以下，與動態因子分數相加，如果
    總分在60分（含）以上，亦為「有繼續施用毒品傾向」。是
    受勒戒人有無「繼續施用毒品傾向」，係依具體個案之臨床
    實務及相關事證等情綜合判定，有其相當之專業依據及標準
    ，且事涉醫學專業，衡酌強制戒治之目的，係為協助施用毒
    品者戒斷毒品之心癮及身癮之一種保安處分，而上揭評估標
    準係適用於每一位受觀察、勒戒處分之人，具一致性、普遍
    性、客觀性，法院原則上自應尊重其專業判斷，除其評估由
    形式上觀察即有違背法令規定、擅斷濫權或其他明顯重大瑕
    疵等情事外，尚不得任意指為違法。
四、經查：
  ㈠抗告人前因施用毒品案件，經原審法院裁定送觀察、勒戒後
    ，因認有繼續施用毒品之傾向，復經原審法院裁定送強制戒
    治，而於89年3月22日停止強制戒治，所餘戒治期間付保護
    管束，而於89年10月10日保護管束期滿未經撤銷而視為執行
    完畢，並經臺灣桃園地方檢察署檢察官以90年度戒偵字第11
    14號不起訴處分確定在案，此有本院被告前案紀錄表在卷可
    按。嗣抗告人於上揭強制戒治執行完畢釋放後之3年後即109
    年4月1日上午8時30分許，再為本件施用第二級毒品甲基安
    非他命之犯行，而該犯行係在毒品條例修正施行前所為，並
    於修正施行後仍在偵查中，檢察官即逕依毒品條例修正後之
    規定，向原審法院聲請觀察、勒戒，而經原審法院以109年
    度毒聲字第358號裁定准予將抗告人送觀察、勒戒（抗告人
    不服而提起抗告，再經本院以109年度毒抗字第217號裁定駁
    回抗告確定）之事實，則有上揭刑事裁定及本院被告前案紀
    錄表附卷可考；而抗告人經送觀察、勒戒後，確有繼續施用
    毒品之傾向，亦有法務部○○○○○○○○000年12月29日新戒所衛
    字第10907016200號函所附之法務部○○○○○○○○附勒戒所於同
    日出具之有無繼續施用毒品傾向證明書及評估標準紀錄表在
    卷可稽。
　㈡抗告人經原審法院以上揭裁定送法務部○○○○○○○○附設勒戒處
    所觀察、勒戒後，該勒戒處所以其前科紀錄與行為表現、臨
    床評估及社會穩定度等綜合判斷後，其靜態及動態因子合計
    為156分，認為有繼續施用毒品傾向乙節，有上揭有無繼續
    施用毒品傾向證明書及評估標準紀錄表在卷可稽。又該評估
    係上揭戒治所附設勒戒處所具相關專業知識之醫師，依各項
    標準及其醫療專業，就上述各項評估所為之綜合判斷，從形
    式上觀察，與上揭勒戒處所評分說明手冊規定並無不合，亦
    未見有何擅斷濫權或明顯重大瑕疵等情事，自得憑以判斷抗
    告人有無繼續施用毒品傾向之證明，而不得任意指為違法。
    職是之故，抗告人既經評估為「有繼續施用毒品傾向」，原
    審因而裁定令抗告人入戒治處所施以強制戒治，經核並無違
    誤。　
　㈢抗告人雖執前詞提起抗告，惟其除前因施用毒品案件，經送
    觀察、勒戒及強制戒治外，亦因於93、94、96、97年間再度
    多次施用毒品，而經法院分別判處罪刑確定在案，此有本院
    被告前案紀錄表在卷可稽，是抗告人辯稱其於88年經法院判
    刑後，近20年來未再施用毒品云云，顯與客觀事證不合，自
    無足取。再者，法務部○○○○○○○○附設勒戒處所人員評估抗告
    人是否有繼續施用毒品傾向，係以「毒品犯罪相關司法紀錄
    」、「首次毒品犯罪年齡」、「其他犯罪相關紀錄」、「入
    所時尿液毒品檢驗」、「所內行為表現」、「物質使用行為
    」、「合法物質濫用」、「使用方式」、「使用年數」、「
    精神疾病共病」、「臨床綜合評估（含病識感、動機、態度
    、就醫意願）」、「工作」、「家庭」等靜態因子、動態因
    子綜合評估，為具有醫學專業所得之結論，業經說明如前；
    且勒戒處所之組織、人員之資格及執行觀察、勒戒相關程序
    ，及判斷施用毒品者有無繼續施用毒品傾向，均有相關法令
    嚴格規範，非可恣意而為，由形式上觀察，亦無擅斷或濫權
    等明顯不當之情事，自得資為判斷抗告人有無繼續施用毒品
    傾向之證明。是上揭評估，洵非如抗告意旨所指，僅因抗告
    人本次有施用毒品、其前有施用毒品或其他犯罪紀錄，即遽
    認抗告人確有繼續施用毒品之傾向。再者，經檢視卷附之本
    院被告前案紀錄表可知，抗告人在本案之前所涉「毒品相關
    司法紀錄」共計10件，而除前開毒品犯罪外所涉之「其他犯
    罪相關司法紀錄」，如竊盜案件共計7件、違反槍砲彈藥刀
    械管制條例案件1件、賭博案件1件、傷害等案件1件、恐嚇
    案件1件、違反電子遊戲場業管理條例案件1件、家暴案件共
    計2件，經核與上開新店戒治所附設勒戒處所針對抗告人「
    前科紀錄與行為表現」中「毒品犯罪相關司法紀錄」、「其
    他犯罪相關紀錄」之判定及評分結果均相符；而抗告人前科
    紀錄與行為表現部分合計為133分，臨床評估部分合計為16
    分，社會穩定度部分合計為7分，已達156分，超過規定之60
    分甚多，是既經醫學專業評估，抗告人確有繼續施用毒品傾
    向，無法戒斷毒癮，自有依法再施以強制戒治之必要。是抗
    告人徒憑己意，辯稱心理醫師將其88年間施用毒品案件與本
    案結合在一起，即認定其為連續施用毒品者而必須戒治云云
    ，顯係對本件專業評估之誤解，要無足採。
五、綜上所述，原審依檢察官之聲請，以抗告人於最近一次強制
    戒治執行完畢釋放後之3年後再犯本件施用第二級毒品犯行
    ，且經送觀察、勒戒後，認有繼續施用毒品之傾向，因此裁
    定令抗告人入戒治處所施以強制戒治，核其認事用法，並無
    違誤或不當。抗告意旨猶執前詞提起抗告，為無理由，應予
    駁回。
據上論斷，應依刑事訴訟法第412條，裁定如主文。
中　　華　　民　　國　　110 　年　　2 　　月　　19　　日
　　　　　　　　　刑事第十五庭  審判長法　官  林怡秀
　　　　　　　　　　　　　　　　　    法　官  呂煜仁
　　　　　　　　　　　　　　　　　    法　官  陳信旗
以上正本證明與原本無異。
不得再抗告。
                                      書記官  董佳貞
中　　華　　民　　國　　110 　年　　2 　　月　　19　　日